臺灣屏東地方法院民事判決
110年度潮小字第826號
原      告  臺灣新光商業銀行股份有限公司

法定代理人  李增昌  
訴訟代理人  張涵瑜  
            徐文雄  
被      告  王美蓮  
訴訟代理人  蔣榮光  
上列當事人間請求給付簽帳卡消費款事件，本院於民國111年3月
10日言詞辯論終結，判決如下：
　　主  文
原告之訴駁回。
訴訟費用新臺幣肆仟貳佰參拾陸元由原告負擔。
    事實及理由
一、原告主張：被告前向原告（原名誠泰商業銀行股份有限公司
    ，後更名為臺灣新光商業銀行股份有限公司）申辦信用卡(
    下稱系爭信用卡)使用，依約被告得持原告發給之信用卡於
    特約商店簽帳消費，但應於每月繳款截止日之前向原告清償
    帳款，如有積欠款項或逾期清償者，則應自原告墊款予特約
    商店之日起至清償日止，按年息19.71％計付循環利息。詎被
    告刷卡消費後未依約繳款，截至民國95年10月14日止，尚積
    欠新臺幣（下同）45,186元及利息未清償。又系爭信用卡有
    定期消費及清償，與一般盜辦、刷信用卡有別，而被告於95
    年10月14日最後繳款1,600元為民法上承認，故原告債權請
    求權時效自翌日起算，爰依信用卡契約之法律關係提起本件
    訴訟，並聲明：被告應給付原告45,186元，及自95年10月15
    日起至104年8月31日止，按年息百分之19點71計算之利息，
    及自104年9月1日起至清償日止，按年息百分之15計算之利
    息。
二、被告則以：我原國籍為菲律賓，於86、87年來臺，離婚後與
    訴外人即王子欽同居，有我國國籍但不諳中文，係因王子欽
    謊稱為保險文件，我才在其餘欄位均為空白之信用卡申請書
    （下稱系爭申請書）右上方簽名，系爭信用卡由王子欽取走
    ，我未消費或清償，類此情形有本院110年度潮小字第410號
    (下稱另案)判決可參照。再者，原告之債權請求權至起訴時
    亦罹於民法第125條、126條之時效等語，資為抗辯，並聲明
    ：原告之訴駁回。
三、經查，被告原國籍為菲律賓，現已取得我國國籍然未諳中文
    ，系爭申請書右上方有被告之簽名，系爭信用卡戶尚有前述
    款項未清償等情，有系爭申請書及審核資料、帳務資料、個
    人戶籍資料查詢結果、帳單明細等件可佐（本院卷第14、17
    、27-53、65-77頁），並經本院調閱另案卷宗無誤，且為兩
    造所不爭執，堪信為真實。
四、得心證之理由：
  ㈠按請求權，因15年間不行使而消滅，但法律所定期間較短者
    ，依其規定。利息、紅利、租金、贍養費、退職金及其他一
    年或不及一年之定期給付債權，其各期給付請求權，因五年
    間不行使而消滅。消滅時效，自請求權可行使時起算。消滅
    時效，因承認而中斷。時效中斷者，自中斷之事由終止時，
    重行起算。時效完成後，債務人得拒絕給付。主權利因時效
    消滅者，其效力及於從權利。但法律有特別規定者，不在此
    限。民法第125條、第126條、第128條前段、第129條第1項
    第2款、第137條第1項、第144條第1項、第146條各有明文。
    次按民法第一百二十九條第一項第二款所稱之承認，係因時
    效而受利益之債務人向債權人表示認識其請求權存在之觀念
    通知。又此項承認無須一一明示其權利之內容及範圍等，且
    以有可推知之表示行為即為已足(最高法院102年度台上字第
    809號判決意旨參照)。又按當事人主張有利於己之事實者，
    就其事實有舉證之責任，民事訴訟法第277條前段定有明文
    。再按民事訴訟如係由原告主張權利者，應先由原告負舉證
    之責，若原告先不能舉證，以證實自己主張之事實為真實，
    則被告就其抗辯事實即令不能舉證，或其所舉證據尚有疵累
    ，亦應駁回原告之請求（最高法院100年度台上字第415號判
    決意旨參照）。
  ㈡被告是否有申請系爭信用卡並持卡消費：
　⒈查被告固於系爭申請書右上方欄位簽名，然其餘欄位均非其
    所填寫，前已提及，則未諳中文之被告是否確知悉其簽名係
    申請系爭信用卡，已非無疑。復觀諸系爭申請書記載：聯絡
    人王子欽，關係為表哥等文字，然比對被告與王子欽之個人
    戶籍資料查詢結果，除難認定渠等為表兄妹（本院卷第17、
    62頁），復徵被告辯稱王子欽以保險文件誆騙其簽名等語，
    應非子虛。
  ⒉酌以財團法人金融聯合徵信中心93年3月8日之被告資料所示
    ，被告於91年12月至93年2月陸續啟用29張信用卡，且各銀
    行報送信用卡戶基本資訊，有關被告教育程度、年薪、職稱
    互存歧異（本院卷第72-74頁），相關信用卡是否實為被告
    所申請，不無蹊蹺，則原告主張被告申請系爭信用卡一節，
    益添疑竇。又原告自承相關簽帳單僅保存15年，現已銷毀，
    亦乏相關錄音及未能查證當初核卡人員為何（本院卷第64、
    64-1、83頁），原告既未就此有利事實舉證為憑，礙難驟認
    被告確有申請系爭信用卡並持卡消費，故原告本件請求，即
    非有據。
  ㈢原告債權請求權有無時效消滅：
　⒈查系爭信用卡戶之95年7月份帳單應繳金額為45,054元、繳款
    截止日乃95年9月9日，95年8月份至95年10月份，分別繳款2
    ,000元、2,000元、1,600元，最後一次消費係95年9月29日
    消費3,000元、最後繳款日為95年10月14日等情，有帳單明
    細可稽（本院卷第30頁反面-31頁），然經原告陳明並無95
    年10月14日之繳款資料（本院卷第83頁反面），無從推知該
    筆款項為被告所清償，難認被告已表示原告債權請求權存在
    ，自非民法上承認。
  ⒉從而，縱令系爭信用卡果為被告申請並持卡消費，則原告扣
    除最後一筆消費3,000元之本金請求權，於95年9月10日即可
    行使，原告遲至110年10月7日始提起本件訴訟，有本院收卷
    章戳可憑（本院卷第5頁），已罹於民法第125條之15年時效
    ，則利息部分依民法第146條亦同時效消滅。至所餘3,000元
    之本金，起訴日回溯逾5年之利息請求權已罹於民法第126條
    之5年時效，則被告基於時效抗辯，均得拒絕給付，而請求
    權未罹於時效之本金、利息債權，承諸前揭說明，既無足認
    定為被告持卡消費，仍乏其據。
五、綜上所述，原告依信用卡契約之法律關係，請求被告給付如
    上述，為無理由，應予駁回。　　  
六、本件事證已臻明確，兩造其餘攻擊防禦方法及證據，核與判
    決之結果不生影響，爰不一一論列，併此敘明。
七、訴訟費用負擔之依據：民事訴訟法第78條。依職權定本件訴
    訟費用額如後附計算書，並由原告負擔。
中    華    民    國   111    年     4    月    7    日
                  潮州簡易庭  法  官  曾迪群
得上訴（20日）　　　　　　　　　
以上正本係照原本作成。
如不服本判決，應於送達後20日內，向本院提出上訴狀並表明上
訴理由，如於本判決宣示後送達前提起上訴者，應於判決送達後
20 日內補提上訴理由書（須附繕本）。如委任律師提起上訴者
，應一併繳納上訴審裁判費。
中　　華　　民　　國　　111 　年　　4 　　月　　7　　日
                                  書記官　劉佳
計算書：
項    目 金額（新臺幣） 裁 判 費 1,000元 通 譯 費 3,236元 合    計 4,236元